【裁判字號】    96,訴,352
【裁判日期】    970714
【裁判案由】    損害賠償
【裁判全文】
臺灣苗栗地方法院民事判決                 96年度訴字第352號
原      告  乙○○
訴訟代理人  林富華律師
被      告  謝義錩原名：謝義.
                          5號.
訴訟代理人  謝宗翰律師
複代理人    甲○○
                          15.
上列當事人間因請求損害賠償事件，本院判決於民國97年7 月10
日言詞辯論終結，判決如下：
    主  文
被告應給付原告新臺幣貳佰伍拾陸萬壹仟柒佰零柒元，及自民國
九十六年九月五日起至清償日止，按週年利率百分之五計算之利
息。
原告其餘之訴駁回。
訴訟費用由被告負擔百分之七十七，餘由原告負擔。
本判決第一項於原告以新臺幣捌拾伍萬仟玖佰零貳元為被告供
擔保後，得假執行。被告如以新臺幣貳佰伍拾陸萬壹仟柒佰零柒
元為原告預供擔保，得免為假執行。
原告其餘假執行之聲請駁回。
    事實及理由
甲、程序部分
    按：「被告不抗辯法院無管轄權，而為本案之言詞辯論者，
    以其法院為有管轄權之法院」，民事訴訟法第25條定有明文
    。本件被告並未抗辯本院無管轄權，而為本案之言詞辯論，
    ，甚至本院當庭提出本案管轄權之問題，被告仍不為無管轄
    權之抗辯（見卷第134 、135 頁），而繼續為本案之言詞辯
    論，依前述規定，無論依民事訴訟法管轄權之規定，本院是
    否自始具有本案管轄權，均因前述情形使本院具有管轄權無
    訛，合先敘明。
乙、實體部分
壹、兩造之聲明及陳述要旨
一、原告方面：
（一）原告於民國84年3 月12日向被告購買坐落苗栗縣三義鄉○
      ○段第407 地號（重測前為三叉段第502 地號）土地權利
      範圍1 萬分之60，及其上同段建號第116 號、門牌號碼：
      苗栗縣三義鄉勝興村歐香新城第61之1 號之建物（以下統
      稱「系爭房地」），約定買賣總價為新臺幣（下同）3,32
      0, 000元，賣方言明產權清楚且未貸款抵押，原告業於同
      年5 月18日付清全部款項，被告則於84年4 月7 日移轉所
      有權登記並交屋，原告迄至91年1 月25日申請系爭房地登
      記謄本時，始知被告前於83年11月22日，已將系爭房地設
      定最高限額300 萬元之抵押權予訴外人寶島商業銀行（已
      改制為日盛國際商業銀行），被告將有貸款設定抵押之不
      動產以未貸款設定之行情出賣予原告，且收取全部價金後
      亦未辦理塗銷抵押權登記，原告始知受騙，茲因被告有逾
      期未繳納貸款之情形，前揭銀行實行拍賣抵押物，系爭房
      地業經鈞院於93年1 月6 日拍定，並於同年4 月28日實行
      分配在案，致原告喪失系爭房地之不動產所有權而受有損
      害。
（二）爰依民法第349 、353 條規定，提出本件訴訟，請求被告
      負權利瑕疵擔保損害賠償責任，另兩造系爭房地之買賣契
      約第7 條亦約定：「本買賣不動產權，乙方（指被告）保
      證產權清楚，如有他人主張權利或設定他項權利，應由乙
      方負責於尾款付清以前速予理清，若甲方因此而受有損害
      時，乙方應負完全賠償責任」。
（三）聲明：被告應給付原告3,320,000 元，及自民國93年2 月
      1 日起至清償日止按週年利率百分之5 計算之利息；願供
      擔保請准宣告假執行。並提出：系爭房地不動產契約書、
      登記謄本、函文影本等件為證。
二、被告方面：
（一）原告主張與被告簽訂系爭房地之買賣契約，並非被告所為
      ，是原告主張受被告詐騙為由提出賠償之請求，顯屬無稽
      。系爭房地雖曾由被告交由訴外人謝信勝仲介出售，惟依
      謝信勝所交付予被告之買賣契約書所示，系爭房地於94年
      3 月12日即已售予訴外人楊淑芬，謝信勝並向被告領取新
      20萬元之報酬，謝信勝從未告知系爭房地曾售予原告，原
      證1 號契約書上之賣方雖記為「謝義鎗」，然與被告並無
      關聯，被告自無須負擔該契約書上賣方之權利義務。
（二）退步言之，縱若鈞院認謝信勝有代理被告簽署系爭買賣契
      約之權利，或為表見代理，然系爭買賣契約既非謝信勝代
      被告所簽署，該簽署合約之人顯係無權代理，依民法第17
      0 條第1 項之規定，被告自不負授權人之責任，原告逕依
      該紙契約書主張被告應負民法第349 條之權利瑕疵擔保責
      任，顯屬無稽，被告茲否認二造間有買賣關係存在。
（三）被告就原告所生損害既無故意，復無過失，依法自不付債
      務不履行之損害賠償責任：按「債務人就其故意或過失之
      行為，應負責任」，民法第220 條第1 項訂有明文。今刑
      事確定判決既已認定被告確實不知原告係遭第三人謝信勝
      詐欺，被告亦未參與詐欺原告之犯行，則被告就原告所生
      損害顯無故意或過失可言，亦不具可歸責性，依法自不負
      不完全給付之損害賠償責任。
（四）原告主張本件應依民法第353 條、第226 條第2 項規定或
      第227 條第1 項準用同法第229 條、第231 條之規定賠償
      其損害，顯屬於法無據：原告自84年3 月12日受領系爭房
      地後，迄今並未為任何拒絕受領一部給付之表示，且長期
      使用系爭房地至93年1 月6 日，自與民法第226 條第2 項
      規定之要件不符。至原告主張被告應負給付遲延之責，更
      屬無稽，蓋依原告所自承，伊於84年間即已取得系爭房地
      所有權，被告何來給付遲延？遑論原告所請求之損害為全
      部不履行之損害，與民法第231 條所訂之遲延損害間有何
      關連？俱未見原告提出任何說明，其主張自無足採。
（五）退步言之，縱認二造間買賣契約成立，原告亦未給付買賣
      價金予被告，被告亦主張以原告未給付之買賣價金3,320,
      000 元與原告請求之債務不履行損害賠償為抵銷。原告於
      鈞院刑事庭之證述，伊係將買賣價款全數交付予第三人謝
      信勝，並非交付予被告，甚且私自與謝信勝約定將原應交
      付與被告之尾款支票於1 個半月後易為現金。然被告從未
      告知原告關於授權謝信勝代理被告受領房地買賣價金或授
      權謝信勝將支票換為現金之情事，是原告顯未依民法第36
      7 條之規定交付約定價金3,320,000 元予被告，亦未依債
      之本旨提出給付，被告自得主張以原告未給付之買賣價金
      與原告請求之債務不履行損害賠償為抵銷。原告雖另主張
      被告於原證5 號存證信函中既已自承「授權謝信勝處理一
      切簽約、過戶事宜」，即包含授權謝信勝代理受領伊受交
      付之買賣價金，且依市場交易慣例，亦應為如此解釋云云
      ，惟查，依二造不爭執之原證5 號存證信函所載，被告委
      託謝信勝處理之事項，僅有簽署契約及辦理所有權移轉登
      記等二事項，確未包含受領買賣價款之事項，且以市場交
      易慣例而言，買賣價款通常均係直接支付予出賣人，若非
      出賣人明示買受人得將買賣價金交付予仲介人員，從未聞
      辦理移轉登記之仲介或代書得代為受領買賣價款之慣例。
      再者，縱使鈞院認被告確有委託謝信勝代為收受款項，然
      原告既私下與謝信勝約定同意謝信勝以原應支付被告之第
      三期尾款支票更換現金，並交付予謝信勝，則原告自應先
      就謝信勝獲被告授權之範圍確實包含「受領買賣價金」及
      「以支票交換現金」乙節舉證，被告始須就該「受領買賣
      價金」及「以支票交換現金」之授權有無限制為舉證，始
      符舉證責任分配之法理。
（六）原告雖主張應以系爭房屋行強制執行程序時，即91年12月
      18日所為之鑑價價格作為認定系爭房地價值之依據，惟查
      ，被告以為縱不依起訴時之價額為準，亦應以原告實際受
      有損害之時點，即系爭房屋遭拍定並移轉所有權時之房地
      價額為認定之標準，是退步言之，縱令原告受有損害亦應
      以系爭房屋拍定時之價額1,411,100 元作為核算之依據。
      再者，原告自84年遷入系爭房地後，亦受有使用系爭房地
      之利益，依民法第216 條之1 之規定，原告所請求之損害
      額，亦應扣除其因買賣關係而受有相當於租金之利益。
（七）原告就損害之發生亦與有過失，因本件被告並不知系爭房
      地係出售並移轉登記予原告，原告於辦理所有權移轉登記
      後，亦未依不動產交易常規檢視所購系爭房地是否存有擔
      保物權或用益物權，致謝信勝得從中獲利，並使損害擴大
      ，原告就此損害之發生及擴大自有應注意而未注意之過失
      存在，依民法第217 條第1 項、第2 項之規定，原告自應
      負與有過失責任，且至少應負百分之50之責任。
（八）被告就原告所生之損害實無任何故意或過失，原告所生損
      害原應由謝信勝負責賠償，然因謝信勝業已死亡，倘若由
      被告負全部賠償責任，非惟顯失公平，且因被告目前所有
      資產均遭查封拍賣，且積欠銀行高達數千萬元之債務，生
      活艱苦，被告實無能力負擔非被告故意、過失所生之賠償
      ，此項賠償請求業已對被告生計產生重大影響，爰請鈞院
      依民法第218 條規定，減輕被告賠償金額。
（九）聲明：駁回原告之訴及假執行之聲請；如受不利判決，願
      供擔保請准宣告免為假執行。並提出判決書、買賣契約書
      影本等件為證。
貳、得心證之理由
一、原告主張：原告於84年3 月12日簽訂系爭房地之買賣契約，
    約定買賣總價為3,320,000 元，並於84年4 月7 日移轉所有
    權登記並交屋，嗣因系爭房地設定最高限額300 萬元之抵押
    權予訴外人寶島商業銀行（已改制為日盛國際商業銀行），
    該行實行拍賣抵押物，系爭房地業經本院於93年1 月6 日拍
    定，並於同年4 月28日實行分配在案等事實，並不爭執，復
    有原告提出之買賣契約書、土地及建物登記謄本、本院民事
    執行處函文影本等件附卷為證，應堪信為真實。
二、經查：
（一）被告委託謝信勝（已死亡，見卷第154 頁戶籍資料）出賣
      系爭房地，並全權概括授權謝信勝辦理移轉登記、收受價
      金等一切事宜：
      被告本人到庭陳稱：如本院卷第93、94頁所示影本，是伊
      委託律師發的存證信函，上面寫說本案的房子及土地，一
      切簽約、過戶事宜均委由謝信勝處理，當時手頭上有12戶
      房子要賣，都是苗栗縣三義鄉勝興村歐香新城，伊是合夥
      人，出賣歐香新城房屋時，委託謝信勝時，已經是成屋，
      謝信勝等於是仲介公司兼代書，有無去過售屋現場，伊在
      前述12戶其中一戶搭仲介的牌子，牌子上寫電話、這戶幾
      坪、多少錢、聯絡人，謝信勝陸陸續續賣掉，不是同一時
      間銷售，賣很久，銷售期非常長，時機不好很難賣，甚至
      打7 折出售，以當時的市場行情來看，現場掛牌唯一途徑
      ，牌子是掛在要賣的房子上面，確定是賣成屋，是謝信勝
      寫的牌子，用手寫的，伊不寫自己電話，因伊委託謝信勝
      銷售，伊很少去銷售現場，由謝信勝跟買主談價格，有收
      現金的話，要由客戶直接匯到指定戶頭，由謝信勝幫伊代
      收，然後匯到庭呈之指定戶頭，伊很少去現場，有人要買
      房子、訂約，謝信勝會把簽約資料拿到伊公司，謝信勝會
      用鉛筆註明要蓋印鑑，伊認知是楊淑芬買系爭房地，楊淑
      芬沒去過伊公司，約是謝信勝簽好，然後拿到伊公司，前
      述房屋是請謝信勝去仲介跟訂約，伊很少去現場之原因，
      是當時案子很多，有的比較遠，伊住臺北，公司在臺北，
      苗栗三義現場，謝信勝請幾個人，跟伊沒有關係，謝信勝
      請的，不是伊花錢請的，是謝信勝花錢請的，當時的仲介
      都是用這個制式合約，因為伊做房地產作太久了，伊從民
      國58年開始作房地產業，委託謝信勝賣屋，並無特別交代
      要用哪種合約，因謝信勝是用一般制式合約，委託謝信勝
      賣屋之前，就知道謝信勝是用制式合約，如本院卷第7 頁
      契約第2 條，訂約時就要付簽約金，伊不在現場，如果買
      主給現金，應該會給剛才那兩個帳戶，如果給票，就要以
      伊的名義抬頭，買主伊都碰不到，謝信勝也不會帶來臺北
      給伊看，原告及楊淑芬，伊都沒有看過，這十幾戶房子買
      主沒有一個伊見過，伊只看合約及支票，會去三義看房子
      的人，不可能特別來臺北跟伊簽約，也沒有交代謝信勝非
      要把買主帶來臺北給伊簽約不可，謝信勝本身是代書，伊
      把謝信勝當代書看，就請謝信勝辦，謝信勝知道要什麼證
      件，買主肯給謝信勝價金，就由謝信勝收，再由謝信勝拿
      票或匯錢給伊，事前知道謝信勝會用制式條款來訂約，楊
      淑芬那兩戶原價簽約金是120 萬，謝信勝付伊100 萬，扣
      掉20萬傭金，伊實拿100 萬，伊把住址及身分證字號給謝
      信勝，因要委託謝信勝賣房子，契約賣主的部分應該是伊
      ，過戶時才蓋印鑑給謝信勝，其他就謝信勝在處理，物權
      移轉伊才授權印鑑章，其他簽約的部分，交給謝信勝處理
      ，伊授權謝信勝以伊的名義簽約等語（見卷第163 至172
      頁），由被告上開陳述可知，因被告經常不在苗栗縣三義
      鄉歐香新城之系爭房地現場，故全權委託謝信勝出賣系爭
      房地，委託之內容，包括授權謝信勝決定出賣予何人及總
      價（被告前述：「由謝信勝與買主談價格」，見卷第166
      頁），並授權謝信勝以被告本人之名義，以如本院卷第7
      、8 、62、63頁之制式合約訂立包括系爭房地在內之12戶
      房地買賣契約，更授權謝信勝收受前述12戶房屋之買賣價
      金（被告前述：「有收現金的話，由謝信勝幫伊代收，然
      後匯到庭呈之指定戶頭，買主肯給謝信勝價金，就由謝信
      勝收，再由謝信勝拿票或匯錢給伊」，見卷第166 、170
      頁），以及授權具代書身分之謝信勝，將所出賣之房屋移
      轉登記給買受人，被告顯係全權概括授權謝信勝辦理出賣
      系爭房屋之所有相關事宜，此與原告提出、被告不否認其
      為真正之存證信函稱：「本人係於八十四年間委託謝信勝
      君出售前開房地，一切簽約、過戶事宜均由謝信勝君處理
      ，本人始終未與徐君接觸」等語（見卷第94頁）相符，以
      上均足認被告委託謝信勝出賣系爭房地，並全權概括授權
      謝信勝辦理移轉登記、收受價金等一切事宜。
（二）如本院卷第7 、8 頁影本所示之買賣契約書，係謝信勝經
      被告授權後與原告簽訂者：
１、被告自承：「系爭買賣契約書明文記載：……」、「是由系
    爭買賣契約書附則之約定，明顯可見係謝信勝持原用以付款
    之127 萬元支票向原告兌換現金」、「雙方（指謝信勝及原
    告）於系爭買賣契約書上記載與買賣交易無關之事項」等語
    （見卷第246 、247 頁），所指正係如本院卷第8 頁背面影
    本所示之系爭房地買賣契約書之手寫內容，故被告自承該份
    買賣契約書係謝信勝所簽訂，且該份買賣契約書賣主（乙方
    ）之身分證字號記載為「Ｚ000000000」（見卷第8 頁背面）
    ，正係謝信勝之身分證字號（見卷第153 頁謝信勝前科表）
    ，故該份系爭房地之買賣契約書係謝信勝所簽訂者無訛，此
    與該份買賣契約書是否由謝信勝親自填寫無關（被告前述亦
    自承謝信勝雇用他人協助辦理出賣系爭房地之事宜，後述證
    人亦證稱謝信勝雇用銷售小姐協助系爭房地銷售事宜）。
２、上開系爭房地之買賣契約，既係謝信勝以被告名義、依被告
    事先知悉應使用之制式契約所簽訂，則被告自應受該系爭房
    地之買賣契約所拘束，況被告自承：「過戶時才蓋印鑑給謝
    信勝，物權移轉伊才授權印鑑章」（見卷第172 頁），則被
    告顯係審閱並承認該份買賣契約書之效力，並因此授權謝信
    勝將系爭房地移轉登記予原告，否則原告何以受移轉登記為
    系爭房地之所有權人（見卷第9 、10頁土地及房屋登記謄本
    ）？益徵如本院卷第7 、8 頁影本所示之買賣契約書係謝信
    勝經被告授權後與原告簽訂者，被告自應受該系爭房地之買
    賣契約所拘束，此與謝信勝是否將系爭房地同時出賣予訴外
    人楊淑芬無關（我國民法並不禁止一屋二賣，對同一標的物
    之買賣債權債務契約得為多數有效競合）。
３、再者，證人丙○○到庭證稱：伊是原告之母，有跟原告一起
    去買歐鄉新城房子，一起去3 次，當初去簽約就已經3 次，
    在還沒有買房子前，就有看過房子，就有想要買，一個小姐
    跟一個男的就說買好了，伊想說好，第1 次就去付定金，簽
    約時有順便付一些錢，簽約、付款時，都是在賣房子的事務
    所，現在事務所還在，是賣房子的頭一間，這個事務所，跟
    系爭房地，是同一個社區○○路旁的頭一間矮房子，當時有
    賣房子的小姐2 、3 個，還有一個男的謝先生，是每次看到
    的那個男的，這一位男的，當時買房子時，不知道所有權人
    是誰，有一臺車子在三義作廣告一直繞，因廣告的人賣房子
    就買，有要求謝先生要用三義的代書，謝先生說不要怕，會
    把所有東西都弄好；去歐香新城陪原告簽約買第61之1 號房
    子後，就把約交給媳婦戊○○保管，那份約在歐香新城時是
    對方拿出來的等語（見卷第211 至213 、223 、334 頁），
    證人戊○○到庭證稱：有去看系爭房地整棟大樓是什麼樣子
    ，去看的時候，有一位銷售小姐，接待中心設於社區一進門
    的左手邊，有寫御龍山莊，本院卷第184 至197 頁即為當時
    拿到的廣告，有看過本院卷第8 頁背面這份買賣契約書，是
    原告及伊婆婆簽完約後，交給伊保存的等語（見卷第215 、
    21 6頁），證人丁○○到庭證稱：跟原告是堂兄弟，目前居
    住之歐鄉新城係83年底時購買，詳細日期不清楚，購買房子
    時跟謝信勝接洽，當時社區有設招待所，設於現在歐香新城
    入口第一間，當時接待中心的廣告上寫御龍山莊，購買當時
    賣方有跟伊接觸，是謝信勝，建設公司蓋好，才去買，那時
    是臺馥建設蓋的，詳細屋主名稱也不曉得，購買這個房子時
    ，定金2000元，簽約時交給謝信勝一筆錢，有付一筆錢，貸
    了150 萬，現金是直接交給謝信勝，謝信勝沒有要求存到所
    有權人的帳戶，全部交現金給謝信勝，原告要買房子，接觸
    的過程中，伊有陪原告去看房子、簽約，當時賣方都是謝信
    勝代表跟原告談，本院卷第8 頁背面這個買賣契約書，簽約
    時伊在場，這份合約書已經寫好了，謝先生只是來寫一些註
    解而已，謝信勝就類似那邊的代理人，當時伊自己買的時候
    ，就是謝信勝跟伊接觸簽約約，原告的約也是謝信勝簽的，
    簽約當天早上到招待所簽約，簽完約就跟原告及謝信勝去吃
    飯，有看到謝信勝在上面旁邊寫東西，現場至少有兩個小姐
    ，男生就謝信勝，謝信勝與那兩個小姐，是預售屋裡面的賣
    方，謝信勝會指揮那兩個小姐做事情，那兩個小姐與謝信勝
    間之對話能否顯示，客服小姐比較尊敬謝信勝，跟謝信勝講
    話時，小姐會倒茶水過來，伊比原告早住進去半年，伊自己
    買時才認識謝信勝，原告簽約完，是因為接近中午，所以一
    起出去吃飯，簽約時，謝信勝有拿起本院卷第8 頁的合約在
    看，偶而會聊天等語（見卷第217 至223 頁），以上證據互
    核相符，均足證如本院卷第7 、8 頁影本所示之買賣契約書
    ，確係謝信勝經被告授權後與原告簽訂者，被告自應受其拘
    束。
４、被告既概括授權謝信勝決定系爭房地之買主、價格及一切相
    關事宜，已如前述，則謝信勝自有權決定與何人以何價格簽
    訂系爭房地之買賣契約，至謝信勝代理被告簽訂系爭房地之
    買賣契約後，向被告回報系爭房地究係出賣予何人，或是否
    有將系爭房地業已出賣予原告之事實告知被告，則屬謝信勝
    與被告間之內部委任關係，概與原告無關。
（三）被告應負出賣人之瑕疵擔保責任：
１、按：「出賣人應擔保第三人就買賣之標的物，對於買受人不
    得主張任何權利」，「出賣人不履行第348 條至第351 條所
    定之義務者，買受人得依關於債務不履行之規定，行使其權
    利」，民法第349 條、第353 條分別定有明文。次按：「所
    謂權利瑕疵擔保，依民法第349 條及第350 條規定，出賣人
    僅擔保第三人就買賣之標的物對買受人不得主張任何權利及
    擔保其權利確係存在，亦即出賣人應擔保買賣標的之權利完
    整無缺或權利存在之謂」（最高法院96年度臺上字第2617號
    判決意旨參照），又按：「關於買賣權利瑕疵擔保責任，出
    賣人應負無過失之責任，出賣人善意或惡意在所不問」（臺
    灣高等法院92年度重上更(一)字第113 號判決意旨參照，本判
    決經最高法院93年度臺上字第1540號判決予以維持）。故出
    賣人所負之權利瑕疵擔保責任，與出賣人對於該權利瑕疵之
    善意或惡意無關。
２、被告出賣系爭房地予原告，已如前述，則被告自應負民法第
    349 條、第353 條之瑕疵擔保責任，系爭房地買賣契約第7
    條亦規定：「本買賣不動產產權，乙方（按：即本件被告）
    保證產權清楚，如有他人主張權利或設定他項權利，應由乙
    方負責於尾款付清以前速予理清，若甲方因此而受有損害時
    ，乙方應負完全賠償責任」，而被告授權謝信勝代為受領所
    出售房地之價金，已如前述，被告亦自承：原告有交付謝信
    勝332 萬元等語（見卷第68頁），故被告除依民法第349 條
    、第353 條規定對原告負權利瑕疵擔保責任外，更應依系爭
    房地買賣契約第7 條約定，對原告負權利瑕疵擔保責任，此
    與原告對該權利瑕疵為善意或惡意無關。況被告自承：「過
    戶時才蓋印鑑給謝信勝，物權移轉伊才授權印鑑章」（見卷
    第172 頁），則被告顯係事先審閱並承認前述系爭房地買賣
    契約書之效力，因此認知其係以無權利瑕疵之332 萬元市價
    出售予原告（被告為債務人之系爭房地最高限額抵押權為30
    0 萬元，見卷第9 、10頁土地及建物謄本，則332 萬元自屬
    無抵押權之價格），並因此授權謝信勝將系爭房地移轉登記
    予原告，否則原告何以受移轉登記為系爭房地之所有權人（
    見卷第9 、10頁土地及房屋登記謄本）？足認被告明知系爭
    房地有以被告為債務人名義所設定抵押權之權利瑕疵（見卷
    第9 、10頁），仍故意將之移轉登記予原告，益徵被告應對
    原告負權利瑕疵擔保責任。又被告既委託謝信勝移轉登記所
    出賣之房地予買受人，即係以謝信勝為履行買賣契約之代理
    人或使用人，對謝信勝並未依民法第349 條規定及兩造系爭
    房地買賣契約第7 條約定，移轉登記予原告無權利瑕疵之買
    賣標的物，依民法第224 條規定，自應對原告負權利瑕疵擔
    保責任。
３、按一般買受房屋者，除有受相關專業訓練者外，是否會刻意
    查詢買受標的物之登記謄本，已有可疑，而即使本件原告於
    買受系爭房地時明知有前述抵押權之權利瑕疵存在，因系爭
    房地買賣契約第7 條規定：「本買賣不動產產權，乙方（按
    ：即本件被告）保證產權清楚，如有他人主張權利或設定他
    項權利，應由乙方負責於尾款付清以前速予理清，若甲方因
    此而受有損害時，乙方應負完全賠償責任」（見卷第7 頁背
    面），則原告信賴被告而仍與被告訂約並交付所有價金，亦
    無與有過失可言。另臺灣高等法院91年度上字第977 號確定
    判決意旨認：「次查兩造間既成立系爭不動產買賣契約，契
    約中並約定出賣人應保證系爭不動產無權利瑕疵並負權利瑕
    疵擔保責任，本件買受人即被上訴人已依約付清價金並取得
    系爭不動產所有權，而系爭不動產竟設有前揭抵押權，…遍
    閱該買賣契約全部約定條文，並未課以被上訴人於諦約時應
    詳查該不動產之登記謄本之義務，自無違反該義務之過失，
    核與民法第217 條第1 項與有過失規定不符，上訴人尚不得
    執該條規定減免其責任」，亦同此見解。是被告主張原告與
    有過失等語，尚不足採。
（四）被告應負瑕疵擔保損害賠償責任之數額：
１、因被告將具權利瑕疵之系爭房地出賣並移轉登記予原告，且
    原告因抵押權人寶島商業銀行（已改制為日盛國際商業銀行
    ）實行拍賣抵押物，系爭房地業經本院於93年1 月6 日拍定
    ，並於同年4 月28日實行分配在案，已如前述，則原告係於
    93 年1月6 日遭受喪失系爭房地所有權之損失，被告自應對
    原告之該項損失負權利瑕疵擔保之損害賠償責任。又被告應
    賠償者，係93年1 月6 日原告所遭受喪失系爭房地所有權之
    損失，在此之前，原告縱使用、收益系爭房地，亦係基於前
    述系爭房地之買賣契約，及被告基於該買賣契約移轉登記系
    爭房地予原告之合法權益，原告並無返還該期間使用收益價
    額予被告之義務，故不符合民法第344 條「二人互負債務」
    之抵銷要件，亦即原告於93年1 月6 日喪失系爭房地所有權
    之損失，與之前對系爭房地之使用收益無關，尚難以之前對
    系爭房地之使用收益與本件原告之請求相互抵銷，從而被告
    此部分抵銷抗辯並無理由。
２、被告主張：其縱應負權利瑕疵擔保責任，算定被害物價格時
    ，應以起訴時之市價為準，被告於起訴前曾請求者，以請求
    時之市價為準，並提出最高法院95年度臺上字第1798號判決
    意旨、92年度臺上字第829 號判決意旨及87年度臺上字第56
    3 號判決意旨供參（見卷第141 頁），本院認該等最高法院
    見解均屬適法合宜，予以採用，另最高法院76年度臺上字第
    438 號判決意旨，亦採相同見解。
３、原告雖稱其本件權利瑕疵擔保損害賠償請求，第1 次請求係
    基於如本院卷第90至92頁所示之存證信函，惟觀諸該存證信
    函之意旨，係請求被告塗銷系爭房地上之前述抵押權，而非
    請求被告損害賠償，被告之抗辯亦同此意旨（見卷第179 頁
    ），又原告提出對被告財產假扣押之書狀及法院裁定、函文
    （見卷第151 至159 頁），被告亦辯稱其不等同於請求等語
    （見卷第235 頁），則本件應以原告起訴之96年9 月5 日為
    計算原告損害之基準時點（見卷第3 頁本院收狀章之時點）
    。
４、經本院依職權按民事執行處輪分次序（見卷第266 頁）囑託
    林文成建築師事務所對系爭房地鑑定其市價，其鑑定96年9
    月5 日系爭房地之市價為2,784,901 元（見卷第276 、277
    頁鑑定書及第290 頁更正函），惟兩造均陳稱應扣除系爭房
    地前述拍定時，尚未存在之增建部分之223,194 元（見卷第
    293 頁），故本件原告之請求，在2,561,707 元範圍內為有
    理由，應予准許，此部分假執行亦同，逾此部分之訴及假執
    行之聲請均無理由，應予駁回。
５、被告授權謝信勝代為受領所出售房地之價金，已如前述，因
    此謝信勝收受系爭房地買受人之價金支付，即屬被告本人受
    領該支付，此與謝信勝是否將所受領之買賣價金交付被告，
    或被告是否授權謝信勝得以支票換現金之被告與謝信勝間內
    部關係，均屬無關。被告既自承：原告有交付謝信勝332 萬
    元等語（見卷第68頁），另迭次自承：「惟查，系爭買賣契
    約書係明文記載：『第三次尾款現金100 萬元正，另甲方（
    即原告）開立合作金庫84.5.20 新臺幣127 萬元正計227 萬
    元正』…」、「謝信勝持原用以付款之127 萬元支票向原告
    兌換現金」等語（見卷第246 、24 7、302 頁），足認被告
    承認該份買賣契約書明文記載之內容，故被告自承原告業已
    以現金127 萬元交付謝信勝，用以支付系爭房地買賣契約所
    載之第3 次尾款之一部，另系爭房地買賣契約書第2 條記載
    原告已支付定金70萬元，由被告收足（見卷第8 頁正面），
    又手寫部分亦記載原告交付完稅現金35萬元（見卷第8 頁反
    面），因而被告既已受領系爭房地之全額買賣價金332 萬元
    ，即無從以該價金對本件原告之請求主張抵銷。
、綜上所述，被告委託謝信勝出賣系爭房地，並全權概括授權
    謝信勝辦理移轉登記、收受價金等一切事宜，而如本院卷第
    7 、8 頁影本所示之買賣契約書，係謝信勝經被告授權後與
    原告簽訂者，自應拘束被告，又被告因將具權利瑕疵之系爭
    房地出賣並移轉登記予原告，且原告因抵押權人寶島商業銀
    行（已改制為日盛國際商業銀行）實行拍賣抵押物，系爭房
    地業經本院於93年1 月6 日拍定，並於同年4 月28日實行分
    配在案，使原告於93年1 月6 日遭受喪失系爭房地所有權之
    損失，被告自應對原告之該項損失負權利瑕疵擔保之損害賠
    償責任，其價額為96年9 月5 日系爭房地之市價2,784,901
    元扣除增建部分之223,194 元，故本件原告之請求，在2,56
    1,707 元範圍內為有理由，應予准許，此部分假執行亦同，
    逾此部分之訴及假執行之聲請均無理由，應予駁回。
肆、本件事證已臻明確，兩造其餘攻擊防禦方法及舉證，經核均
    與判決結果不生影響，爰不另一一論述，併此敘明。
伍、訴訟費用之負擔：民事訴訟法第79條。
中    華    民    國    97    年    7     月    14    日
                  民事庭法  官  伍偉華
以上正本係照原本作成。
如對本判決上訴，須於判決送達後20日內向本院提出上訴狀。
                        書記官  黎東成
中    華    民    國    97    年    7     月    14    日


司法院資訊處製作；財團法人民間司法改革基金會備份。
